【裁判字號】    89,易,601
【裁判日期】    890518
【裁判案由】    詐欺
【裁判全文】
臺灣屏東地方法院刑事判決                          八十九年度易字第六一號
    公  訴  人  臺灣屏東地方法院檢察署檢察官
    被      告  甲○○
右被告因詐欺案件，經檢察官提起公訴（八十九年度偵緝字第八六號）本院判決如左
：
    主  文
甲○○共同連續以詐術得財產上不法之利益，處有期徒刑拾月。
    事  實
甲○○明知其向中國國際商業銀行股份有限公司（下稱中國商銀）申請之威士（ＶＩ
ＳＡ）信用卡，消費額度僅有新台幣（下同）五萬元，而依其與中國商銀之約定，甲
○○可持該信用卡至特約商店消費，消費金額由中國商銀代甲○○墊付，甲○○則應
於次月接獲中國商銀所寄之帳單後，給付每月所應付之最低額度或全部予以清償，嗣
甲○○明知自己經濟已很困窘，並無償債之能力，竟依報端刊登之信用卡貸款廣告，
與真實姓名年籍不詳之成年男子「陳先生」共同基於意圖為自己不法所有之概括犯意
聯絡，先後於民國（下同）八十八年九月十五日、九月十七日、九月十八日、九月十
九日、九月二十日、九月二十一日、九月二十五日、九月三十日、十月一日、十月十
二日，連續持其向中國商銀申請之信用卡，在飛機上利用離線狀態下，使用信用卡消
費時，信用卡中心無法審核授權碼及消費總額是否已逾授信額度之漏洞，在中華、國
泰等航空公司之班機上，以該信用卡向飛機上之服務人員大量刷卡消費購買免稅之煙
、酒及香水等物品（價值共計十六萬三千零三十一元），甲○○於取得上開價值物品
後，即將之交予該名綽號為「陳先生」之成年男子，使中國商銀陷於錯誤而為其承擔
該筆債務，而由甲○○及該名綽號為「陳先生」之成年男子共同取得使中國商銀為其
承擔上開債務之不法利益，而中國商銀於負擔並代為墊付前開消費款，再向甲○○催
討上開款項無著後，始知受騙。案經中國商銀訴請臺灣屏東地方法院檢察署檢察官偵
查起訴。
    理  由
一、本件被告甲○○於前開時間所為上開行為之地點，有在屬中華民國之中華航空公
    司之航空機上者，亦有在屬外國航空公司之航空機上者（如日航公司、國泰航空
    公司），然其犯罪結果之發生地（即中國商銀為上開債務之承擔）係在中國商銀
    所在地，即在中華民國境內，依刑法第四條之規定，均應認為在中華民國領域內
    犯罪，核先敘明。
二、訊據被告甲○○對於前開時地，明知其經中國商銀所核准之消費額僅有五萬元，
    且已無支付能力，亦無意付款，竟仍利用飛機上於離線狀態下無法向發卡銀行或
    信用卡聯合處理中心查核之狀況，向飛機上之服務人員大量購物，使中國商銀為
    其承擔該筆債務，嗣即將所取得之物交予該名綽號為「陳先生」之成年男子，擬
    由該名男子將該批物品變賣後，再分部分款項予伊之事實，均坦承不諱，並經告
    訴代理人林恆吉先後於偵查及本院審理中指訴綦詳，復有中國商銀之信用卡持有
    人消費歷史查詢表影本一份、被告之簽帳單影本十份、被告之信用卡一張附卷可
    稽，罪証已臻明確，被告之犯行堪以認定。
三、核被告前開行為，係犯刑法第三百三十九條第二項之詐欺得利罪，公訴意旨雖認
    被告所為係犯同條第一項之詐欺取財罪，然查被告與該名綽號為「陳先生」之成
    年男子之犯罪目的，係在使用信用卡，使發卡銀行於無從得知其信用卡已逾信用
    額度之狀況下，陷於錯誤而為被告承擔購物之債務，並因而受有損害，並未使交
    付貨物之空服人員陷於何等錯誤，亦未使交付貨物之人受有損害，是其犯罪態樣
    即與詐欺取財罪之構成要件有別，公訴意旨認被告所為係犯詐欺取財罪，即有未
    洽，惟所認定之事實與本院所認定者，其社會基本事實仍屬同一，自應由本院變
    更起訴法條而自為審判，附此說明；被告與綽號「陳先生」之成年男子間有犯意
    之連絡，均為共同正犯；渠等先後多次詐欺得利犯行，時間緊接，手段相同，所
    犯為構成要件相同之罪，顯係基於概括犯意所為，應依連續犯之規定以一罪論，
    並加重其刑。審酌被告前未曾受有期徒刑以上刑之宣告，有其前科表足稽，素行
    非劣、以利用信用卡在飛機上離線狀態下，信用卡中心無法查核之狀況犯本件詐
    欺犯行，破壞金融秩序、犯罪所得金額為十六萬餘元，此有前開被告之信用卡持
    有人消費歷史查詢表附卷可憑，金額非鉅、犯後坦承犯行，惟迄未償還告訴人所
    欠金額等一切情狀，量處如主文所示之刑。
四、至公訴意旨所認被告之詐欺所得利益為二十萬一千四百四十元一節，經查該金額
    為被告所積欠告訴人之全部款項，除被告於前開時地所為犯行所得之十六萬三千
    零三十一元之利益外，尚含被告於為本件犯行前，在一般商家使用上開信用卡後
    所積欠告訴人之款項約三萬餘元，此經告訴人於偵查中已具狀陳明，並有偵查卷
    附由告訴人所提出之信用卡持有人消費歷史查詢表可稽，是被告此部分之消費行
    為，既係在該信用卡有效期間所為，告訴人並係依其與被告間之私法契約而承擔
    該部分債務，且查無被告有何施用詐術之情事，即難認被告此部分行為有何詐欺
    告訴人之犯行，是公訴人所認定被告詐欺之金額達二十萬一千四百四十元之數，
    即有誤會，然因公訴意旨認此部分與本案有罪部分有連續犯之裁判上一罪關係，
    爰不另為無罪之諭知，併此說明。
據上論斷，應依刑事訴訟法第二百九十九條第一項前段、第三百條，刑法第二十八條
、第五十六條、第三百三十九條第二項、第一項，罰金罰鍰提高標準條例第一條前段
，判決如主文。
本案經檢察官蔣忠義到庭執行職務。
中      華      民      國      八十九      年      五    月    十八    日
                                      臺灣屏東地方法院刑事第一庭
                                          法  官    莊鎮遠
右正本證明與原本無異。
對於本判決如有不服應於收受送達後十日內向本院提出上訴書狀上訴於台灣高等法院
高雄分院並按他造當事人之人數附具繕本。
                                           書記官   吳光璵
中      華      民      國      八十九      年      五    月十九    日
附錄本判決論罪之法條：
中華民國刑法第三百三十九條
 (普通詐欺罪)
意圖為自己或第三人不法之所有，以詐術使人將本人或第三人之物交付者
，處五年以下有期徒刑、拘役或科或併科一千元以下罰金。
以前項方法得財產上不法之利益或使第三人得之者，亦同。
前二項之未遂犯罰之。


司法院資訊處製作；財團法人民間司法改革基金會備份。
